【裁判字號】    99,台上,4881
【裁判日期】    990805
【裁判案由】    違反兒童及少年性交易防制條例等罪
【裁判全文】
最高法院刑事判決            九十九年度台上字第四八八一號
上  訴  人  甲○○
選任辯護人  陳德義律師
上  訴  人  乙○○
選任辯護人  高進發律師
上列上訴人等因違反兒童及少年性交易防制條例等罪案件，不服
台灣高等法院中華民國九十九年五月二十日第二審更審判決（九
十八年度上更(一)字第二四五號，起訴案號：台灣桃園地方法院檢
察署九十三年度偵字第七三三一號），提起上訴，本院判決如下
：
    主  文
原判決撤銷，發回台灣高等法院。
    理  由
本件原判決認定上訴人甲○○、乙○○有原判決事實欄所載犯行
，因而撤銷第一審之科刑判決，改判論處甲○○、乙○○共同意
圖營利而容留，使未滿十八歲之人為性交易為常業罪刑；乙○○
連續與未滿十六歲之人為性交易罪刑，固非無見。
惟查：(一)、刑事訴訟法第一百五十九條之三規定：「被告以外之
人於審判中有下列情形之一，其於檢察事務官、司法警察官或司
法警察調查中所為之陳述，經證明具有可信之特別情況，且為證
明犯罪事實之存否所必要者，得為證據：一、死亡者。二、身心
障礙致記憶喪失或無法陳述者。三、滯留國外或所在不明而無法
傳喚或傳喚不到者。四、到庭後無正當理由拒絕陳述者。」其立
法理由在於考量審判程序中，一旦發生事實上無從為直接審理之
原因，如一概否定該項陳述之證據適格，不免違背實體真實發現
之訴訟目的，為補救採納傳聞法則，實務上所可能發生蒐證困難
之問題，例外承認該審判外之陳述得採為證據。是該法條第三款
規定「滯留國外或所在不明『而』無法傳喚或傳喚不到者」，所
謂「傳喚不到」，應以「滯留國外或所在不明」為前提，倘無滯
留國外或所在不明之情形，僅係單純傳喚不到即經合法傳喚而未
到場者，自無該條款之適用。況現行刑事訴訟法採交互詰問制度
，為期辯明供述證據之真偽，使真實呈現，被告得於審判程序中
詰問證人，不僅為憲法第十六條保障人民訴訟權之基本權利之一
，且屬憲法第八條第二項正當法律程序所保障之權利。若被告以
外之人在審判程序中，並未發生事實上無從為直接審理之原因，
僅因單純傳喚不到，即認有前開條款之適用，無異剝奪被告反對
詰問之機會，不僅妨害被告訴訟防禦權之行使，亦有礙於真實之
發現，當非立法本意。原判決理由欄說明：「證人Ａ３、Ａ１０
、Ａ１４、Ａ１７之警詢筆錄雖係審判外陳述，惟經本院前審審
理時傳訊其等到庭均傳喚不到……Ａ３、Ａ１０、Ａ１４、Ａ１
７警詢所述距案發時間較近，較不易匿飾增減及衡量其等間之利
害關係，並與證人Ａ３、Ａ１４、Ａ１７於檢察官偵訊時所述相
符，參以上揭警員、社工人員之證詞，應認其等於警詢所述係出
於自由意志，且全程錄音，具有較可信之特別情況，並為證明本
案犯罪事實存否所不可或缺者，依刑事訴訟法第一百五十九條之
三第三款規定，應認均有證據能力。」等由（見原判決第五頁倒
數第九行至第六頁第一行）。然Ａ３、Ａ１０、Ａ１４、Ａ１７
經原審法院上訴審依址傳喚，均已合法收受傳票，此有送達證書
在卷可查（見上訴卷第一六八頁證物袋），其等似無所在不明之
情形，縱上開證人有因婚後恐婆家知悉其過往，影響目前生活而
不願出庭作證，似可透過輾轉方式，由他人轉送傳票通知出庭，
尚難因此即率爾剝奪被告之詰問權。原審未再傳喚Ａ３、Ａ１０
、Ａ１４、Ａ１７，逕依刑事訴訟法第一百五十九條之三第三款
規定，認渠等之警詢筆錄有證據能力，並據為甲○○、乙○○之
論罪基礎，自有違證據法則。又原判決理由欄先明Ａ９、Ａ１
１於警詢所為之陳述，係審判外之陳述，且查無傳聞法則例外之
情形，應無證據能力等由（見原判決第三頁第二十至二十二行）
；嗣又援引Ａ１１之警詢筆錄（見原判決第九頁倒數第五行至第
十頁第六行），及Ａ９於警詢證稱：伊在警詢所稱「亮哥」與嚴
○○查獲當日從門外自行拿鑰匙開門進入時，被警方查獲，伊看
過「亮哥」在店裡招呼客人，並叫伊等對客人服務要好一點，要
伊等儘量讓男客進行全套性交易等語（見偵字第七三三一號卷(一)
第六十一頁反面、同卷(二)第五十五頁；原判決將此部分證詞誤載
為偵查之陳述〈見原判決第十三頁倒數第八至五行〉），作為甲
○○、乙○○之論罪依據，其理由說明前後不相一致，亦有理由
矛盾之違誤。再者，原判決以證人即社工人員鄭○○於第一審之
證詞，因而認定Ａ１、Ａ２、Ａ４、Ａ５、Ａ６、Ａ８、Ａ１２
、Ａ１３、Ａ１５、Ａ１９、Ａ２０、Ａ２１、Ａ２２等十三人
於警詢之供述，既有社工人員陪同在場，使其等核對筆錄內容，
及瞭解自身將面臨之法律程序後，再於筆錄上按捺指印簽名，足
見上開十三人於警詢所述係出於自由意志而陳述等情（見原判決
理由欄壹、四之(一)部分）。惟陪同上開十三人製作警詢筆錄者，
除鄭○○外，尚有李○○、林○○、鄭○○等人（見偵字第七三
三一號卷(一)第三十頁反面、三十四頁反面、四十二頁、五十八頁
、八十頁反面，同卷(二)第三十三頁、三十八頁反面、四十四頁反
面、五十三頁、六十六頁），則李○○、林○○、鄭○○等人於
陪同製作警詢筆錄之過程如何，攸關上開警詢筆錄有無證據能力
，原審就此部分未予調查、釐清，僅以鄭○○上開所證，逕認Ａ
１等十三人之警詢筆錄均有證據能力，似嫌速斷。(二)、證人係對
於自己過去之實際體驗事實，出為陳述之第三者，若證人係轉述
傳聞自第三人在審判外之陳述，其既未親自見聞或經歷其所陳述
之事實，則純屬傳聞之詞，法院縱令於審判期日對其訊問，亦無
從擔保其陳述內容之真實性，故應認證人之傳聞證言，不具證據
能力，不得作為認定犯罪事實之依據。原判決雖以Ａ４於偵查中
、Ａ２１於警詢之證詞，及Ａ１２於警詢之證詞，分別資為論斷
乙○○係本案「○○○○」摸摸茶之負責人，及其犯修正前刑法
第五十六條連續與未滿十六歲之人為性交易罪之證據。然依Ａ４
於偵查中證稱：乙○○是負責人，是「何哥」告訴伊等，大家都
這樣說等語（見原判決第十三頁第九至十行）；Ａ２１於警詢證
稱：「亮哥」是老闆，因伊聽「何哥」在跟其他小姐聊天時，曾
稱「亮哥」為老闆等語（見原判決第十五頁第十四至十五行）；
及Ａ１２於警詢證稱：「何哥」曾跟小姐說「亮哥」會帶自己的
小姐出場做全套的等語（見原判決第十七頁倒數第三至二行）。
Ａ４、Ａ２１及Ａ１２上開所證似係聽聞他人之轉述，並非親自
見聞，原判決遽採其三人此部分之證詞為乙○○之論罪依據，亦
有違誤。(三)、兒童及少年性交易防制條例第二條所稱之性交易，
係指有對價之姦淫或猥褻行為而言。至於所謂對價關係，除客觀
上須有對價之交付外，尚須當事人間主觀上有以之為性交對價之
認識，且雙方均具有為此合意之能力，始克當之。若僅係行為人
利用兒童年幼無知，以少許金錢、物品誘之，使其不反對為性交
或猥褻之行為，或為性交、猥褻行為之後，給予少許金錢、物品
，以資攏絡或用此囑其不可將事外洩，均難認彼此間已達成性交
易之意思合致，應無該條例第二十二條第一項之適用。原判決事
實欄認定乙○○有與Ａ６為全套之性交易一次等情（見原判決第
三頁第四至十行），理由欄並引用Ａ６於警詢證稱：有一次「亮
哥」帶伊出場到賓館，伊二人脫光衣服後，他用生殖器在伊下體
私處摩擦，並有插入伊陰道內一部分，伊發覺後便把他推開，他
接著問伊要不要做全套Ｓ（指性交易），伊說不要，他就繼續摩
擦直到射精，事後亮哥要何哥拿三千元給伊做為與他出之費用
等語（見原判決第十七頁第十五至十九行），為其論據。依Ａ６
上開所證，上訴人雖與Ａ６有性交之事實，惟Ａ６似未同意為有
對價之性交易。原判決事實認定與理由說明不盡相符，亦有理由
矛盾之違法。(四)、扣案門號0000000000號之ＳＩＭ卡之登記名義
人雖係何○○（見他字第二二七號卷第三十三頁之查詢單），然
該手機門號確係甲○○所有等情，業據甲○○於第一審時供承在
卷（見第一審卷(三)第十四頁）。原判決認該門號非甲○○、乙○
○二人所有供經營上開摸摸茶店所有之物，似與卷內資料不符，
亦有疏誤。上訴意旨指摘原判決違法，尚非全無理由。應認仍有
撤銷發回之原因。至原判決就上訴人等二人不另諭知無罪部分（
見原判決第二十一頁以下理由欄貳之五部分），基於審判不可分
之原則，應併發回。
據上論結，應依刑事訴訟法第三百九十七條、第四百零一條，判
決如主文。
中    華    民    國  九十九  年    八    月    五    日
                      最高法院刑事第十三庭
                          審判長法官  賴  忠  星
                                法官  吳      燦
                                法官  蔡  名  曜
                                法官  葉  麗  霞
                                法官  張  祺  祥
本件正本證明與原本無異
                                      書  記  官
中    華    民    國  九十九  年    八    月   十一   日
                                                      V

司法院資訊處製作；財團法人民間司法改革基金會備份。
